臺灣臺北地方法院民事裁定　九十一年訴字第四六○八號
　　原　　　告　甲○○
　　被　　　告　乙○○
右當事人間請求撤銷調解之訴事件本院裁定如左：
    主      文
原告之訴駁回。
訴訟費用由原告負擔。
    理      由
一、按原告之訴如起訴不合程序或不備其他要件者，法院應以裁定駁回之，民事訴訟
    法第二百四十九條第一項第六款定有明文。
二、原告起訴主張略以：被告於民國八十六年間向自朋友處聽聞原告為使日後自警界
    退休後之生活無虞，邀集數位好友一同投資輝陽開發股份有限公司（下稱輝陽公
    司）於苗栗寶山著手規劃興建之「金氏世界記錄大佛納骨塔」（下稱大佛納骨塔
    ），便毛遂自薦欲參加一份，並分別於同年七月三十一日、十月二十九日各匯款
    新台幣（下同）佰萬元、貳拾萬伍仟元。原告將被告及所有好友投資之資金
    收訖後，轉交與輝陽公司業主之代表，並順利取得輝陽公司之股票，嗣因被告投
    資之金額不足一股，無法取得股票，原告便將原告與輝陽公司業主代表所簽訂之
    相關投資契約書、補充契約書影印一份交被告收執為憑。八十九年十月間，被告
    聽聞輝陽公司預計興建大佛納骨塔資金恐有短缺，其環境影響評估報告恐無法順
    利出爐等傳言，便於同年月十九日起由其曾任職警界高階主管及立法委員之父親
    陸續發存證信函予原告，要求原告應退還其投資之金錢。原告初時均一一回函澄
    清，表示因已將共同投資之金錢交予業主無法收回，然被告卻屢屢透過其父親對
    原告服務之台北市刑警大隊及上級之督察室施壓，脅迫原告必須於十二月間向台
    北市中正區調解委員會報到，並於調解委員會依被告要求之條件作成調解筆錄，
    不得調解不成，否則不但原告工作不保，且甚或罹於刑責。因此原告在遭受脅迫
    非自由意志下，出席調解委員會，並依被告要求條件作成調解筆錄。又調解筆錄
    雖然作成，但被告一方面仍持續對原告施壓，脅迫原告必須申請提前退休，以退
    休金作為返還被告投資款之用，原告在非出於自由意思下，向服務單位申請提前
    退休，於九十一年四月退休獲准。爰依據民法第九十三條第一項向被告撤銷先前
    於調解委員會所為之意思表示，並依據民事訴訟法第四百十六條第二項、鄉鎮市
    調解條例第二十六條規定起訴請求撤銷鈞院九十年一月十五日核定之台北市中正
    區調解委員會八十九年民調字第二六九號調解書。
三、按法院核定之民事調解有無效或得撤銷之原因者，當事人得向原核定法院提起宣
    告調解無效或撤銷調解之訴。前項訴訟，當事人應於法院核定之調解書送達後三
    十日內提起之。鄉鎮市調解條例第二十六條定有明文。復按鄉鎮市（區）調解委
    員會依鄉鎮市調解條例調解成立之民事調解，如經法院核定，即與民事確定判決
    有同一之效力，該條例第二十四條第二項前段定有明文。而經法院核定之民事調
    解，有得撤銷之原因者，依同條例第二十六條第一項規定，當事人得向原核定法
    院提起撤銷調解之訴。當事人欲求救濟，惟有循此方法為之，殊無依民法第九十
    二條第一項規定聲明撤銷之餘地。最高法院七十五年度台上字第一０三五號判例
    著有明文可參。經查：
（一）本件原告起訴所欲撤銷者係為台北市中正區調解委員會八十九年民調字第二六
      九號調解書，其既非為本院依據民事訴訟法調解程序所成立之調解，自無從依
      據民事訴訟法第四百一十六條第二項請求撤銷。
（二）又依據鄉鎮市調解條例第二十四條第二項規定，既使鄉鎮市調解委員會所成立
      之民事調解，經法院核定後與民事確定判決有同一之效力，故前開調解已具有
      形式確定力，自不得依據通常救濟方式加以推翻，而須依據鄉鎮市調解條例第
      二十六條規定所規定之方式救濟。本件原告復主張有被脅迫之情形，欲依據民
      法第九十二條撤銷前開同意調解之意思表示云云，本件鄉鎮市調解條例第二十
      六條第一項規定既設有特別救濟程序即如該當於有得撤銷之原因時，得提起撤
      銷調解之訴，原告自得無再依據民法第九十二條規定請求撤銷。
（三）又本件調解，係於九十年一月五日於台北市中正區調解委員會調解成立，並經
      本院於九十年二月二日以北院文民星九十年度核字第七九號函知台北市中正區
      公所准予核定等情，業經本院調閱前開調解書呈請審核卷屬實。又台北市中正
      區調解委員會於九十年二月十一日將前開經本院准予核定已有民事確定判決同
      一效力之調解書送達予原告，此有本院公務電話記錄在卷可稽，故如原告認為
      又得撤銷調解之原因，自應自調解書送達內三十日提起。本件原告遲至九十一
      年七月二十九日方提起本件撤銷調解之訴，故自應認為其起訴請求撤銷前開調
      解之意思表示已逾三十天之法定不變期間，自應認其起訴不合法。
四、從而，本件原告收受調解書後已逾三十天方提本件訴訟，請求撤銷本院九十年一
    月十五日核定之台北市中正區調解委員會八十九年民調字第二六九號調解書，為
    不合法，應予駁回。
五、爰依民事訴訟法第二百四十九條第一項第六款，第九十五條，第七十八條裁定如
    主文。
中　　　華　　　民　　　國　　九十一　　年　　　九　　　月　　二十四　　日
                                            民事第四庭法      官　黃柄縉
右為正本係照原本作成
如對本裁定抗告須於裁定送達後十日內向本院提出抗告狀
中　　　華　　　民　　　國　　九十一　　年　　　九　　　月　　二十四　　日
　　　　　　　　　　　　　　　　　　　　　　　　　　　書　記　官　楊湘雯
